臺灣高雄地方法院刑事判決　　　　　　　　　　　　　九十三年度訴字第九七六號
　　公　訴　人　臺灣高雄地方法院檢察署檢察官
　　被　　　告　乙○○
右列被告因違反毒品危害防制條例案件，經檢察官提起公訴（九十二年度毒偵字第六
五八七號），於本院準備程序進行中，被告就被訴事實為有罪之陳述，經告知簡式審
判程序之旨，並聽取當事人之意見後，本院認宜以獨任進行簡式審判程序，而裁定進
行簡式審判程序審理，判決如左：
    主  文
乙○○施用第一級毒品，累犯，處有期徒刑壹拾月，扣案之海洛因壹包（淨重零點壹
玖公克，空包裝重零點貳陸公克）沒收銷毀之。
    事  實
一、乙○○前於民國八十六年間因違反肅清煙毒條例案件，經本院八十六年度訴字第
    七九七號判處有期徒刑三年三月、八月，應執行有期徒刑三年十月確定，於八十
    八年十一月十日假釋出獄，嗣經撤銷假釋執行殘刑有期徒刑一年四月二十五日，
    並於九十一年二月十三日縮短刑期執行完畢，復又於八十九年因施用毒品案件，
經本院以八十九年度毒聲字第一三一０號裁定送觀察、勒戒後，認無繼續施用傾
    向，業經台灣高雄地方法院檢察署檢察官於八十九年二月二十九日，以八十九年
    度毒偵字第一五三一號不起訴處分確定在案。詎仍不知悔改，明知海洛因業經公
    告列為毒品危害防制條例第二條第二項之第一級毒品，不得非法持有、施用，復
    基於施用第一級毒品海洛因之犯意，於九十二年十月三十一日下午六時許，在高
    雄市前鎮區某處，以將海洛因粉末摻入香菸中吸食之方式，施用第一級毒品海洛
    因一次，為警於同年十月三十一日下午八時許，在高雄市鎮二六七號
    前查獲，並扣得第一級毒品海洛因一包（合計淨重零點一九公克、包裝重零點二
    六公克）。
二、案經高雄市政府警察局刑警大隊報請臺灣高雄地方法院檢察署檢察官偵查起訴。
    理  由
一、本件被告所犯為死刑、無期徒刑、最輕本刑為三年以上有期徒刑以外之罪，其於
    準備程序進行中，就被訴事實為有罪之陳述，經告知簡式審判程序之旨，並聽取
    當事人之意見後，本院認宜以獨任進行簡式審判程序，而裁定進行簡式審判程序
    審理，合先敘明。
二、右揭事實，業據被告乙○○於本院審理中自白不諱，且其為警查獲時所採取之尿
    液，經送請高雄市立凱旋醫院檢驗結果，均呈嗎啡陽性反應，有該醫院九十二年
    十一月十三日高市凱醫檢字第０一四二四號、尿液採證代碼表各一紙附卷可稽。
    而扣案之白色粉末一包經送請法務部調查局檢驗結果，認該白色粉末含海洛因成
    分（淨重零點一九公克，空包裝重零點二六公克），分別有該局九十二年十二月
    十一日調科壹字第二二００一六二八八號鑑定通知書各一紙存卷可參，是該扣案
    之白色粉末應係第一級毒品海洛因無訛。參諸醫學臨床實驗及根據英國藥學會出
    版之文獻Isolation and Indentifi- cation of Drugs乙書第二百九十三頁載：
    海洛因經注射入人體後，在體內迅速水解成6-Monoacety I morphine，再緩緩繼
    續水解成嗎啡，然後再循嗎啡之代謝方式排出，同書第四百三十一頁至第四百三
    十二頁並載有：嗎啡經注射入人體後，約百分之五十以上於八小時內自尿中排出
    ，至二十四小時排出約百分之九十，但四十八小時後仍有微量可檢出等語。此外
    ，按通常健康成人一次注射嗎啡十五公絲，而以現行採用蟻醛酸試液及鉬鋑銨酸
    試液檢檢驗其尿液時，注射後八小時內所排尿液易於檢出；八小時至二十四小時
    ，視其取尿時間及尿量多寡，可能檢出；至二十四小時以後所排之尿液，用上述
    方法已難檢出，亦據行政院衛生署藥物食品檢驗局七十三年十一月三十日（）
    藥檢壹字第○三○二二一號函釋明確。是依上開說明，佐以被告前揭尿液檢驗報
    告，足徵被告上開自白，核與事實相符，可採為認定事實之依據。另被告前於八
    十九年因施用毒品案件，經本院以八十九年度毒聲字第一三一０號裁定送觀察、
    勒戒後，認無繼續施用傾向，業經台灣高雄地方法院檢察署檢察官於八十九年二
    月二十九日，以八十九年度毒偵字第一五三一號不起訴處分確定在案之事實，有
    台灣高等法院被告全國前案紀錄表及台灣高雄地方法院檢察署刑案資料查註紀錄
    表各一紙附卷可按，其於前開不起訴處分確定後，五年內再犯本件施用毒品罪，
    事證明確，應予依法論科。
三、查毒品危害防制條例業經總統於九十二年七月九日，以華總一義字第０九二００
    一二一九三０號令修正公布，並自九十三年一月九日施行。修正後之毒品危害防
    制條例修正簡化施用毒品者之刑事處遇程序，將原先區分為第一次犯、五年後再
    犯、五年內再犯、或三犯以上，而異其刑事處遇程序，修正為僅區分為初犯、五
    年後再犯及五年內再犯，且強制戒治期間修正為六個月以上，至無繼續強制戒治
    之必要為止，最長不得逾一年，並配合刪除停止強制戒治付保護管束及延長強制
    戒治等規定。然就同條例第十條有關施用第一、二級毒品之罪名及法定刑度，則
    並無任何變更，亦即並無刑法第二條第一項有關行為後法律有變更，應比較新舊
    法之問題。又被告依修正前之毒品危害防制條例規定，係屬經檢察官為不起訴之
    處分後，五年內再犯施用第一級毒品罪，依修正後之毒品危害防制條例規定，則
    屬觀察勒戒執行完畢釋放後，五年內再犯施用第一級毒品罪，無論依修正前後之
    毒品危害防制條例相關規定，均應由檢察官依法追訴及法院依法審判。況本案係
    於九十三年四月二十七日繫屬於本院，此有臺灣高雄地方法院檢察署九十三年四
    月二十六日雄檢楠有九二毒偵六五八七字第一六三五二號函在卷可查，非屬於九
    十二年六月六日毒品危害防制條例修正施行（九十三年一月九日）前繫屬法院之
    施用毒品案件，並無毒品危害防制條例第三十五條規定之情形存在，即應由法院
    依修正後規定處理之。是核被告所為，係犯毒品危害防制條例第十條第一項之施
    用第一級毒品罪。又其施用第一級毒品前後持有該毒品之低度行為，應分別被其
    施用之高度行為所吸收，不另論罪。末查被告前於八十六年間因違反肅清煙毒條
    例案件，經本院八十六年度訴字第七九七號判處有期徒刑三年三月、八月，應執
    行有期徒刑三年十月確定，於八十八年十一月十日假釋出獄，嗣經撤銷假釋執行
    殘刑有期徒刑一年四月二十五日，並於九十一年二月十三日縮短刑期執行完畢等
    情，有台灣高等法院被告全國前案紀錄表一紙在卷可按，其於五年內再犯本件最
    重本刑為有期徒刑以上之罪，為累犯，依刑法第四十七條之規定，加重其刑。爰
    審酌被告前有施用毒品之不良素行，歷經觀察、勒戒及強制戒治程序後，仍未能
    徹底戒絕毒品，且屢經查獲，隨即再犯，顯見意志不堅，且有失政府制定毒品危
    害防制條例之立法美意，本不宜寬貸，惟念其施用毒品乃自戕一己之身體健康，
    尚未害及他人，且犯後終知能坦承犯行等一切情狀，量處如主文所示之刑。
四、又沒收為從刑之一種，且與主刑有其從屬關係。如行為後，法律有所變更，但主
    刑之法定最高度及最低度刑，與修正前之舊法完全相同，或僅沒收之從刑規定有
    所更易，主刑未修正時，則沒收部分，固不生比較問題。依從新之原則，皆應適
    用修正後之法律；倘若主刑及從刑均已加以修正，經依刑法第二條第一項但書就
    主刑比較結果，應適用最有利之修正前舊法時，依從刑附屬於主刑之原則，自不
    得就新舊法予以割裂適用，應一律適用修正前之法律（最高法院八十八年第五次
    刑事庭會議決議參照）。而毒品危害防制條例第十條有關施用第一級毒品之罪名
    及法定刑度，則並無任何修正，已如前述，惟有關同條例第十八條之沒收規定有
    所更易，依上揭說明有關沒收部分，自不生比較問題，依從新之原則，皆應適用
    修正後之毒品危害防制條例第十八條之規定宣告沒收。經查，扣案之白粉經送驗
    結果，確定為海洛因無訛，已如前述，爰依毒品危害防制條例第十八條第一項前
    段規定，併予宣告沒收銷毀之。
據上論斷，應依刑事訴訟法第二百七十三條之一第一項、第二百九十九條第一項前段
，毒品危害防制條例第十條第一項、第十八條第一項前段，刑法第十一條、第四十七
條，判決如主文。
本案經檢察官甲○○到庭執行職務。
中      華      民      國      九十三      年    六    月      十      日
                                  臺灣高雄地方法院刑事庭
                                      法  官  胡  宜  如
右正本證明與原本無異。
如不服本判決，應於判決送達後十日內，向本院提出上訴狀。
                                      書記官  蘇  溪  林
中      華      民      國      九十三      年    六    月      十      日
附錄法條：
毒品危害防制條例第十條
施用第一級毒品者，處六月以上五年以下有期徒刑。
施用第二級毒品者，處三年以下有期徒刑。
